臺灣士林地方法院刑事判決　　　　　　　　　　　　　 　九十三年度易字第五四號
　　公　訴　人　臺灣士林地方法院檢察署檢察官
　　被　　　告　乙○○○
　　　　　　　　甲○○
右列被告因家庭暴力罪之傷害案件，經檢察官提起公訴（九十二年度偵字第一０三四
九號），本院判決如左：
    主  文
乙○○○傷害人之身體，處拘役伍拾日，如易科罰金，以參佰元折算壹日。
甲○○無罪。
壹、有罪部分
    事  實
一、丙○○（原名詹月娥）為甲○○之妻、乙○○○之媳，其等具有家庭暴力防治法
    第三條第一、三款所定之家庭成員關係，惟平日感情並不和睦。民國（下同）九
    十二年八月十二日晚上十時三十分許，甲○○與父申國宗、母乙○○○返回台北
    市○○區○○街一三八巷六號二樓住處，乙○○○因認丙○○不該干擾甲○○之
    工作，即對其次孫申學偉數落丙○○之不是，丙○○聞言乃稱「現在是農曆七月
    ，老人家不要亂說話」等語，乙○○○因此心生不滿，基於傷害之犯意，即以徒
    手毆打丙○○胸口處，丙○○順勢退入臥室，申學章、申學偉及申婉君見狀立即
    在前保護丙○○，乙○○○推擠中腳步不穩不慎跌倒至衣堆中，甲○○聽見聲響
    趕至臥室中瞭解情況並欲制止雙方之衝突，乙○○○趁機接續以徒手毆打丙○○
    之左臉頰顴骨處（眼睛下部），丙○○遭襲復往後退至浴室門口，且為免跌倒遂
    以雙手手肘用力撐住門框，因此受有胸壁疼痛、左顴骨部瘀傷、左手肘瘀傷二處
    及右手肘擦傷等傷害。嗣因申婉君及時打電話報請警方前來處理乙○○○始作罷
    。
二、案經丙○○訴由台北市政府警察局內湖分局報請台灣士林地方法院檢察署檢察官
    偵查起訴。
　　理  由
一、訊據被告乙○○○矢口否認有何右揭傷害犯行，辯稱：伊是冤枉的，告訴人的傷
    是假的，三個小孩在她那裡都那麼大，伊怎麼打得到她，當天伊是被她打，反被
    她告傷害，她傷勢的照片是假的，三個小孩的證詞也是假的，他們要靠她吃飯。
    她打我，我一年來還在治病，我的頭被她推倒，頭還在痛等語。惟查，被告乙○○○確有於右揭時地因口角爭執以徒手毆打告訴人之胸部、臉部及使其雙肘因而
    受傷等情，業據告訴人丙○○指訴綦詳（偵查卷頁七四至七九、本院九十三年八
    月十六日審理筆錄），核與證人證人申學偉於偵查時證述：「阿媽原在客廳吃水
    果後，即到我房間和我說，我媽在我出生三天後即和男人跑了二十天，是我外公
    帶他回來，我去客廳吃水果，我阿媽又在客廳重複這些話，此時我媽聽到了就說
    ：現在是七月份，人在作天在看，不要太過分。我阿媽就衝向我媽媽，我媽說你
    不要過來」「後來我媽媽人和椅即跌到浴室，我即趕快去叫我爸爸處理，我爸爸
    沒有反應，我即趕快到我媽那裡阻擋我阿媽，我阿媽要打我媽媽，我媽媽房間有
    一椅子放衣服，有一椅子倒了有響聲，我爸爸聽到聲音過來，此時我阿媽跌到衣
    堆，再爬起來，我爸爸以為我打阿媽，我爸爸叫我名字，我轉過頭去我阿媽即在
    此時打我媽媽」等語（偵查卷頁八０以下），申學章亦於偵查時證稱：「我試圖
    要阻擋，想要我媽能躲回房間，我媽媽在轉回房間時，即被我阿媽打到胸口處，
    連續好幾拳，在進去同時被電腦椅絆倒。」「我妹妹去報警，報警回來站在浴室
    前面，我妹妹離我媽媽最近，我和我弟也和我妹妹站一排，要隔離我媽及我阿媽
    ，我爸爸抓我妹妹的手，當時可能要進去浴室，警察就來了」等語（偵查卷頁八
    一以下），申婉君則係證稱：「我在爭吵的那間臥室準備打電話報警，報警前他
    （爸爸）攔著我並抓住我的手把我手甩開，後來我說要報警，但他還是一樣衝向
    我，我利用這段期間爬到床上打電話報警，之後他有打我媽，我哥哥申學偉擋在
    我媽面前，我爸爸就用腳踢我媽媽，我爸爸踢到我的小腿，因我個子太小無法完
    全擋住所以我爸爸才有機會」「我知道我媽媽的手受傷，但我不清楚過程，爭吵
    結束後我媽媽的手是受傷的」「我爸爸抓住我時，我媽媽站在浴室門口，然後我
    另一個哥哥被奶奶一直推進浴室，我有看到我媽雙手張開，我不知道我媽為何要
    把雙手張開」等語（偵查卷頁九六），且互核均屬一致，自堪認其等證詞與事實
    應屬相符，而告訴人之傷勢，復有財團法人國泰綜合醫院內湖分院出具之家庭暴
    力事件驗傷診斷書一件在卷可稽，此外併有其等年籍資料、本院九十二年度家護
    字第三一二號、台灣高等法院九十二年度家護抗字第二五九號民事裁定影本及台
    灣士林地方法院檢察署檢察官九十三年度偵字第三九四一號不起訴處分書各一件
    在卷可參，被告乙○○○亦不否認與告訴人發生口角進而互相推擠，且亦想打被
    告等語，是被告於情緒忿激之下出手毆打告訴人，實與常情不相違背。被告雖辯
    稱如上述，然證人證詞之憑信性係以具結及偽證罪之處罰為其擔保，測謊係針對
    犯罪嫌疑人之心理變化供偵查機關作為偵辦方向之參考判斷，兩者之功能及目的
    迥不相侔，自不可混為一談，被告要求對證人測謊，顯無必要，應予駁回，況證
    人固係告訴人之子，但亦係被告乙○○○之孫，被告甲○○之子，僅以親屬關係
    當然推測其等證詞之可信性，未免過於率斷，尚不足採。故被告乙○○○上揭所
    辯顯係卸責之詞，不足採信，其犯行足堪認定。
二、核被告乙○○○所為，係犯刑法第二百七十七條第一項之傷害罪，且屬家庭暴力
    防治法第二條第二項之家庭暴力罪。被告雖有多次毆打告訴人之行為，然係因同
    一爭執所為時、地密接之行為，且侵害之法益復屬相同，各行為之獨立性極為薄
    弱，依一般社會健全觀念，在時間差距上難以強行分開，在刑法評價上，以視為
    數個舉動之接續施行，合為包括之一行為予以評價，較為合理（最高法院八十六
    年度台上字第三二九五號參照），自屬接續犯。爰審酌被告並無前科，素行良好
    ，僅因兒媳間之家庭糾紛竟出手毆打其媳婦即告訴人，實屬不該，及告訴人所受
    傷害非鉅，其教育智識程度、手段、目的，暨其犯後否認犯行，並無悔意，本件
    犯行之源起實係因家庭成員間感情不睦所致等一切情狀，量處如主文所示之刑，
    並諭知易科罰金之折算標準。
貳、無罪部分
一、公訴意旨另以被告甲○○亦於上揭時地趕至臥室內欲毆打告訴人丙○○，惟其次
    子申學偉、三女申婉君見狀擋在告訴人之前，甲○○竟以手抓住申婉君之兩手，
    復以腳踢告訴人之腳踝，並以身體推擠進逼已無退路之告訴人，因此使其受有左
    手肘瘀傷二處、右手肘擦傷一處之傷害等語。
二、按被告未經審判證明有罪確定前，推定其為無罪，犯罪事實應依證據認定之，無
    證據不得認定犯罪事實，刑事訴訟法第一百五十四條定有明文。又認定不利於被
    告之事實，須依積極證據，苟積極證據不足為不利於被告事實之認定時，即應為
    有利於被告之認定，更不必有何有利之證據；且認定犯罪事實所憑之證據，其為
    訴訟上之證明，須於通常一般之人均不致有所懷疑，而得確信其為真實之程度者
    ，始得據為有罪之認定，倘其證明尚未達到此一程度，而有合理之懷疑存在時，
    自應為無罪之認定；又告訴人之告訴，係以使被告受刑事訴追為目的，是其陳述
    是否與事實相符，仍應調查其他證據以資審認，倘其陳述尚有瑕疵，則在未究明
    前，即不能遽採為斷罪之基礎，最高法院三十年上字第八一六號、七十六年台上
    字第四九八六號及五十二年台上字第一三００號判例意旨分別可資參照。
三、本件公訴人認被告甲○○涉有上揭所指之傷害犯行，無非係以右揭事實業據告訴
    人指訴綦詳，核與證人申學章、申學偉及申婉君證述情節相符，此外併有驗傷診
    斷書一紙可按，因認被告涉有刑法第二百七十七條第一項之傷害罪嫌等情。惟訊
    據被告甲○○堅決否認有何傷害犯行，辯稱其並未毆打告訴人，當時小孩都圍著
    告訴人，根本打不到她等語。
四、經查，
  (一)告訴人雖指述被告踢其腳踝導致其甚為疼痛，且歷經數月傷勢仍未見好轉，證人
    申婉君亦同證稱「我爸爸用腳踢我媽媽」「媽媽被爸爸踢到腳有受傷，他原本腳
    就有舊疾，這次她被踢走路會疼痛」等語（偵查卷頁九六），然此部分告訴人並
    未提出驗傷診斷書等足資認定其確因與被告之紛爭受有身體或健康上傷害之證據
    以供本院判斷，是被告縱有踢擊告訴人之行為，但告訴人是否確受有其所述之傷
    害，本院難以遽為不利於被告之認定。
  (二)告訴人於偵查時雖指述：告訴人先稱：「他跑來時看到他媽媽跌在衣堆的那一幕
    ，他要打我，故猛拉我小女兒的手，我先生因有小孩擋住，他用腳踢我腳踝，他
    還推擠我，他抓我女兒的手往前推，我人在我女兒後面」「他用腳踢我，想把我
    著浴室的門，我站在浴室門檻上，我被推擠時，二手很自然放在門框上，手即及
    受傷」等語，惟其於本院審理時卻證稱：「她用雙手打我胸口，一直到她跌倒起
    來，又打我的臉頰，那時候我女兒去報警，我被打的倒在浴室地上，那時我就已
    經傷痕累累了」「我都沒有說話，因為我女兒只看到我明顯的傷勢，其他的沒有
    講，我婆婆當天在臥室外面打我胸部二拳，我叫她不要碰我，我往後退，她又追
    進臥室打我，她打我左臉部一拳，這拳打我，我就往後退，靠著浴室的門，兩支
    手肘是靠著浴室的門邊撐住受傷的，剛開始她從臥室外打我胸部兩拳，打到臥室
    內，我被電腦椅子絆倒，跌坐在浴室內，腳是在浴室外，我有站起來，又被我婆
    婆打到左臉頰」等語，前後說法已見矛盾（一係被告甲○○推擠，一係被告乙○○○推擠），且證人申學章、申學偉亦均未證述其父甲○○曾踢擊或推擠告訴人
    ，證人申婉君就此部分則係證稱：「我知道我媽媽的手受傷，但我不清楚過程，
    爭吵結束後我媽媽的手是受傷的」「我爸爸抓住我時，我媽媽站在浴室門口，然
    後我另一個哥哥被奶奶一直推進浴室，我有看到我媽雙手張開，我不知道我媽為
    何要把雙手張開」等語（偵查卷頁九六），亦係指證被告乙○○○曾將告訴人往
    浴室方向推擠。是依上述證詞相互勾稽，告訴人所受手肘傷害應純係被告乙○○○之毆打推擠所致，尚乏積極證據認係被告甲○○所為，自不能僅憑告訴人前後
    互有瑕疵之指述而為認定被告犯行之證據，自難以該罪相繩，此外復查無其他積
    極證據足資認定被告有何右揭傷害犯行，揆諸首揭說明，被告甲○○被訴之犯罪
    尚屬不能證明，應由本院諭知無罪之判決，以臻適法。
據上論斷，應依刑事訴訟法第二百九十九條第一項前段、第三百零一條第一項，刑法
第二百七十七條第一項、第四十一條第一項，罰金罰鍰提高標準條例第一條前段、第
二條，判決如主文。
本案經檢察官鄭世揚到庭執行職務。
中      華      民      國　　九十三　　年　　　九　　　月　　　十　　　日
    　　                          臺灣士林地方法院刑事第六庭
                                      審判長法  官　趙  文  卿
                                            法  官  李  昆  霖
                                            法  官  朱  光  仁
右正本證明與原本無異。
如不服本判決，應於送達後十日內，向本院提出上訴狀。
                                            書記官  劉  政  惠
中      華      民      國　　九十三　　年　　　九　　　月　　　十　　　日
附錄本案論罪科刑法條之依據：
刑法第二百七十七條第一項
  傷害人之身體或健康者，處三年以下有期徒刑、拘役或一千元以下罰金。
